臺灣高雄地方法院民事判決　　　　　　　　　　　　九十三年度簡上字第二八二號
　　上　訴　人　甲○○
　　訴訟代理人　薛西全律師
　　　　　　　　盧兆民律師
　　被上訴人　　高雄市立左營高級中學
　　法定代理人　乙○○
　　訴訟代理人　周村來律師
　　　　　　　　周元培律師
　　複代理人　　林鴻駿律師
右當事人間請求遷讓房屋事件，上訴人對於中華民國九十三年九月三十日本院高雄簡
易庭九十一年度雄簡字第三七四一號第一審判決提起上訴，經本院於民國九十三年十
二月二十八日言詞辯論終結，判決如下：
    主      文
上訴駁回。
第二審訴訟費用由上訴人負擔。
上訴人遷讓房屋並返還土地之履行期間為陸月。
    事實及理由
一、本件被上訴人起訴主張緣坐落高雄市○○區○○段第一五五地號土地及其上門牌
    號碼高雄市○○區○○路五九巷一一號房屋均為高雄市政府所有而由伊負責管理
    ，並於民國五十三年間而將系爭房地配發予原任伊教職員之上訴人居住使用，而
    上訴人於借用期間乃未經伊之同意即擅在系爭土地另行搭建如附圖Ｂ、Ｄ部分所
    示之涼棚及佛堂，嗣上訴人於六十四年退休後，其使用借貸系爭房地之目的即已
    完畢，而伊復未同意其繼續借用，上訴人自應拆除上開自行搭建之地上物並遷讓
    返還借用之系爭房地，惟伊經屢次通知上訴人遷讓返還均未獲置理，為此爰依民
    法第四百七十條借貸及第七百六十七條所有物返還請求權之法律關係，請求擇一
    判令上訴人應拆除騰空並遷讓返還系爭房地，並願供擔保請准宣告假執行。爰聲
    明駁回上訴人之上訴。
二、上訴人則以被上訴人業於八十八年十二月三日以高市左高總字第二一六三號函向
    其上級機關即高雄市政府教育局表示系爭房地尚無立即收回之急迫性，足認兩造
    業已就系爭房地默示合意成立新之使用借貸關係，被上訴人請求遷讓系爭房地並
    無理由，且縱認伊應予返還，惟本件原審判決所命之給付性質非長期間不能履行
    ，原審無視於此即逕為伊不利之判決，且未定相當之履行期間，其認事用法顯有
    違誤，爰聲明請求判令原判決廢棄，並駁回被上訴人第一審之訴。
三、本件被上訴人主張系爭房地為高雄市政府所有並由其負責管理，其於五十三年間
    將系爭房地配發予原任伊教職員之上訴人居住使用，而上訴人於借用期間則在系
    爭土地另行搭建如附圖Ｂ、Ｄ部分所示之涼棚及佛堂，嗣上訴人於六十四年間退
    休後並未拆除上開地上物返還，且仍繼續占有使用系爭房地迄今之事實，業據其
    提出與所述相符之高雄市政府公用房屋登記卡、土地及建物登記謄本、高雄市政
    府教育局函文等件在卷可證，而系爭房屋及上訴人所自行搭建之上開地上物乃分
    別占用系爭土地如附圖所示Ｃ（面積一百三十三平方公尺）、Ｂ（面積二十三平
    方公尺）、Ｄ部分（面積十九平方公尺）乙節，並經原審會同高雄市政府地政處
    楠梓地政事務所人員到場勘測屬實，且製有勘驗筆錄、土地複丈成果圖等件附卷
    足稽，上訴人於此亦不爭執，自堪信被上訴人之上開主張為真實。按「因任職關
    係獲准配住系爭房屋，固屬使用借貸之性質，然其既經離職，依借貨之目的，當
    然應視為使用業已完畢，按諸民法第四百七十條之規定，被上訴人自得據以請求
    交還系爭房屋」、「因任職關係獲准配住宿舍，其性質為使用借貸，目的在使任
    職者安心盡其職責，是倘借用人喪失其與所屬機關之任職關係，當然應認依借貸
    之目的，已使用完畢，配住機關自得請求返還」，最高法院四十四年臺上字第八
    ０二號、九十一年臺上字第一九二六號分別著有判例意旨可資參照。
    本件上訴人係因於被上訴人處任職而獲配住系爭房地業如前述，則依前開說明，
    兩造間就系爭房地自應係成立使用借貸關係甚明，而上訴人嗣既已於六十四年間
    退休，則上開使用借貸關係自亦應歸於消滅，上訴人迄今仍占有使用系爭房地自
    屬無權占有而應返還予被上訴人。至被上訴人雖另於八十八年十二月三日以高市
    左高總字第二一六三號函表示其就系爭房地尚無急迫使用之需而陳請高雄市政府
    教育局就是否同意暫緩拆遷予以核示等語，惟此僅係被上訴人就系爭房地之拆遷
    執行情形向其所屬上級機關陳報請求核示而已，上訴人亦僅因之未予即時請求而
    得暫時繼續無權占用，與被上訴人是否業因此而同意另行與之成立新之使用借貸
    關係無涉，而上訴人就被上訴人是否確有另行同意其繼續使用系爭房地復未舉證
    以實其說，其此部分所辯尚無足採，附此敘明。
四、綜上，本件兩造間就系爭房地之使用借貸關係業於上訴人退休時即告消滅，上訴
    人自此已無占有之合法權源而應對被上訴人負返還之義務，從而本件被上訴人依
    民法四百七十條借用物返還請求權及第七百六十七所有物返還請求權規定訴請上
    訴人應拆除騰空並遷讓系爭房地，依法洵無不合，原審依此而為判決，並依職權
    宣告假執行，其認事用法尚無違誤，自仍應予維持，上訴意旨指摘原判決不當，
    求予廢棄改判，自為無理由，應予駁回其上訴。
五、末按「判決所命之給付，其性質非長期間不能履行，或斟酌被告之境況，兼顧原
    告之利益，法院得於判決內定相當之履行期間或命分期給付。經原告同意者，亦
    同」，民事訴訟法第三百九十六條定有明文，又「履行期間，自判決確定或宣告
    假執行之判決送達於被告時起算，為民事訴訟法第三百九十六條第三項所明定。
    則定履行期間之判決，未經宣告假執行者，其履行期間自該判決確定時起算，反
    之，如經宣告假執行者，其履行期間應自宣告假執行之判決正本送達於被告 (即
    債務人)時起算，為解釋上所當然。本件相對人據以聲請強制執行之執行名義，
    係第一審法院宣告假執行判決，該假執行判決於第二審所定履行期間，應自假執
    行判決正本送達再抗告人（即債務人）時起算」，最高法院六十七年臺抗字第一
    九三號著有判例意旨可參。查本件上訴人係民國十四年二月一日出生而已年近八
    十歲乙情，此有戶役政查詢資料在卷足稽，是其於五十三年間任職被上訴人學校
    配住系爭宿舍迄今，現已屆安養天年之齡，今欲命上訴人遷移，於考量其另覓新
    要，惟上訴人於原審業已自承其自八十六年間起即迭經被上訴人催討返還等語在
    卷，其自斯時起自已明知應有遷移之準備，而原審所為命上訴人遷讓返還系爭房
    地並宣告假執行之判決係於九十三年十月六日即已送達於上訴人（送達證書附卷
    可稽），則自上訴人收受該判決之日起算至本院判決之九十四年一月十一日止已
    歷三月餘，本院衡量上開情事暨被上訴人之利用情形，認其履行期間以六月為適
    當，爰另酌定如主文第三項所示。
六、據上論結：本件上訴人之上訴為無理由，合依民事訴訟法第四百三十六條之一第
    三項、第四百四十九條第一項、第七十八條、第三百九十六條，判決如主文。
中　　　華　　　民　　　國　　九十四　　年　　　一　　　月　　 十一 　　日
                                    民事第五庭
                                        審判長法官  黃宏欽
                                        法      官  郭宜芳
                                        法      官  謝雨真
正本係照原本作成。
本判決不得上訴。
中　　　華　　　民　　　國　　九十四　　年　　　一　　　月　　 十一 　　日
                                         法院書記官 洪育祺
附註：
民事訴訟法第四百六十六條之一（第一項、第二項）：
對於第二審判決上訴，上訴人應委任律師為訴訟代理人。但上訴人或其法定代理人具有
律師資格者，不在此限。
上訴人之配偶、三親等內之血親、二親等內之姻親，或上訴人為法人、中央或地方機關
時，其所屬專任人員具有律師資格並經法院認為適當者，亦得為第三審訴訟代理人。
